臺灣臺南地方法院刑事判決　　　　　　　　　　　　九十一年度交訴字第二二七號
　　公　訴　人　臺灣台南地方法院檢察署檢察官
　　被　　　告　甲○○
右列被告因過失致死案件，經檢察官提起公訴 (九十一年度偵字第六０五二號)，本
院判決如左：
    主  文
甲○○從事業務之人，因業務上之過失致人於死，累犯，處有期徒刑陸月，如易科罰
金，以佰元折算壹日。
    事  實
一、甲○○曾於民國八十四年間因違反肅清煙毒條例案件，經本院判處有期徒刑三年
    六月確定，並於八十八年六月二十日執行完畢，猶不知警惕，其自九十一年三月
    起即在陞達交通股份有限公司擔任送貨司機，為從事駕駛業務之人，其於九十一
    年四月十二日上午八時三十分許，駕駛車號ＷＢ─４１７號營業大貨車，沿臺南
    縣新市鄉○○路由西向東方向行駛，行至富強路與中正路之設有行車管制號誌之
    交岔路口時，本應注意駕駛人應注意車前狀況及兩車併行之間隔，並隨時採取必
    要之安全措施，而依當時情形，客觀上又無不能注意之情事，其能注意竟疏於注
    意車身右側尚有其他車輛併行，即貿然右轉，適有同向右側陳孫秋茸騎駛腳踏車
    而至，致與甲○○所駕駛之上開營業大貨車在該交岔路口發生碰撞，陳孫秋茸因
    之人車倒地，受有頭部外傷、臉部撕裂傷、左側肩胛骨骨折、右側第一及左側第
    二、三、四肋骨骨折等傷害，經送醫急救後，仍因顱損傷併氣血胸、頭胸部撞挫
    傷併骨折，延至當日下午四時四十分許不治死亡。車禍事故發生後，甲○○先以
    電話向一一九報案，經臺南縣警察局善化分局新市分駐所警員陳信忠據報到場處
    理時，甲○○並在場向警員表示其為駕駛人而自首犯行，接受裁判。
二、案經臺灣台南地方法院檢察署檢察官相驗後自動檢舉偵查起訴。
    理  由
一、訊據被告甲○○對於右開時、地駕駛前揭營業大貨車發生碰撞車禍，致被害人陳
    孫秋茸死亡之事實均坦承不諱，並有臺南縣警察局道路交通事故調查報告表一紙
    、交通事故現場照片六幀在卷可資佐證。又被害人陳孫秋茸係因本件車禍死亡，
    亦經臺灣台南地方法院檢察署檢察官督同檢驗員相驗明確，並製有勘驗筆錄、驗
    斷書及相驗屍體證明書等附卷可憑。按汽車（均含機車）行駛時，駕駛人應注意
    車前狀況及兩車併行的間隔，並隨時採取必要之安全措施，道路交通安全規則第
    九十四條第三項分別定有明文。查被告及被害人既有經合法考領駕照，俱為有駕
    駛經驗之人，對於上開交通安全規則自知之甚稔，為其等應注意之事項，而肇事
    當時係天候晴朗、夜間無照明、柏油路面、標線清晰、有快慢車道劃分、設有行
    車管制號誌、路面乾燥無缺陷、無障礙物、視距良好、限速四十公里，有前開道
    路交通事故調查報告表載明可考，據此判斷，足見依當時狀況，被告客觀上並無
    不能注意之情狀，而本件肇事地點係位於臺南縣新市鄉○○路與中正路之交岔路
    口，是被告應注意車身左右併行車輛之間隔，其竟疏未注意車前狀況及兩車併行
    之間隔，貿然右轉，因而撞擊被害人腳踏車，致人車倒地，被害人並因之死亡，
    被告有違前開規定之注意義務，顯有過失，臺灣省台南區車輛行車事故鑑定委員
    會亦同此認定，並鑑定被告駕駛營業大貨車，起駛右轉未注意右側車輛為肇事原
    因，有該委員會南鑑字第九一０五四五號鑑定意見書在卷可憑。末按從事業務之
    人，就一定危險認識之能力較一般常人為高，故課以較高之注意義務，換言之，
    客觀上，其避免發生一定危險之期待可能性較常人為高，故其違反注意之可責性
    ，自亦較重。查被告係自九十一年三月起即在陞達交通股份有限公司擔任送貨司
    機，且迄本件車禍時仍在該公司從事送貨司機工作等情，業據被告於本院審理時
    在庭供明在卷可按，堪認被告係從事駕駛業務之人無訛，而被告既以駕駛為其業
    務，自不問其駕駛之時間是否係下班途中或駕駛他種車輛，均不能改變其應有之
    注意義務，是其駕駛之行為均不失為業務上行為之性質，堪認其在本件車禍中仍
    屬從事業務之人無訛。又本件被害人係因此次車禍不治死亡，是被告之過失駕駛
    行為，與被害人之死亡結果間，具有相當因果關係，亦無疑義。從而，本件事證
    已甚明確，被告前揭犯行，堪以認定。
二、核被告甲○○所為，係犯刑法第二百七十六條第二項之業務過失致人於死罪。又
    被告有如事實欄所載前科紀錄，有臺灣高等法院被告全國前案紀錄表可稽，其於
    執行完畢後五年之內，再犯本案有期徒刑以上之罪，係屬累犯，應依刑法第四十
    七條之規定加重其刑。另其肇事後未被有偵查權之公務員或機關發覺其為犯嫌前
    ，先以電話報案並留在事故現場向到場處理之警員自承犯行，進而接受裁判，此
    業經被告供明在卷可按，並經前述道路事故調查報告表報案人欄載明詳實，被告
    行為合乎自首之要件，應依刑法第六十二條前段減輕其刑，並依法先加後減之。
    爰審酌被告之品行、應負過失責任之程度即其同為肇事原因、造成被害人死亡之
    結果及其犯後尚能坦認犯行，頗有悔意且已與死者家屬達成民事和解等一切情狀
    ，量處如主文所示之刑，並諭知易科罰金之折算標準，以資懲儆。
據上論斷，應依刑事訴訟法第二百九十九條第一項前段，刑法第二百七十六條第二項
、第四十七條、第六十二條前段、第四十一條第一項前段，罰金罰鍰提高標準條例第
一條前段、第二條，判決如主文。
本案經檢察官蘇聰榮到庭執行職務。
中      華      民      國      九十一      年      九    月    二十六  日
                                  臺灣臺南地方法院交通法庭
                                          法  官  洪  士  傑
右正本證明與原本無異。
如不服本判決，應於判決送達後十日內，向本院提出上訴狀。
                                          書記官  孫  鈴  堯
中      華      民      國      九十一      年      九    月    二十六  日
